臺灣桃園地方法院民事簡易判決
111年度壢簡字第244號
原      告  吳孟倫  

            余昆霖  
共      同
訴訟代理人  張世炎律師
被      告  陳岳坤  

上列當事人間請求確認本票債權不存在事件，本院於民國111年3
月30日言詞辯論終結，判決如下：
    主    文
一、確認被告持有如附表所示之本票，對原告之本票債權請求權
    不存在。
二、訴訟費用新臺幣（下同）35,650元由被告負擔。
    事實及理由
壹、程序部分
一、訴之變更
　　按民事訴訟法第255 條第1 項但書第3 款規定：「訴狀送達
    後，原告不得將原訴變更或追加他訴。但擴張或減縮應受判
    決事項之聲明者，不在此限。」本件原告原起訴聲明為：「
    確認附表所示本票（下稱系爭本票）對原告之本票債權及請
    求權不存在。」嗣原告於本院審理中就聲明事項縮減為：「
    確認系爭本票對原告之本票債權請求權不存在。」（見本院
    卷第15頁反面第10、11行）應認係減縮應受判決事項，揆諸
    前揭法條規定，自應准許。
二、確認利益
（一）按民事訴訟法第247條第1項前段規定：「確認法律關係成
      立或不成立之訴，非原告有即受確認判決之法律上利益者
      ，不得提起之。」該條所謂即受確認判決之法律上利益，
      係指因法律關係之存否不明確，致原告在私法上之地位有
      受侵害之危險，而此項危險得以對於被告之確認判決除去
      之者而言。
（二）本件被告就其執有系爭本票，聲請本院以110年度票字第3
      427號民事裁定（下稱系爭本票裁定）准予強制執行。原
      告則否認系爭本票債權請求權存在，顯然兩造就本件本票
      債權請求權存在與否已發生爭執，如不訴請確認，原告在
      私法上之地位將有受侵害之危險，參諸首開說明，原告提
      起本件確認之訴以排除此項危險，於法有據，合先敘明。
貳、實體部分
一、原告主張
　　被告持原告簽發之系爭本票向本院聲請本票裁定，經本院以
    系爭本票裁定准許在案。然系爭本票發票日為民國96年4月2
    2日，依票據法第22條第1項規定，以系爭本票發票日起算3
    年間不行使即時效消滅，而被告於迄今始向本院聲請本票裁
    定，請求權已罹於時效，原告無須給付票款等語。並聲明：
    如上開縮減後訴之聲明。
二、被告答辯
　　原告並未清償借款，票據上沒有寫到期日就是隨時可以提示
    ，沒有時效的問題等語。並聲明：原告之訴駁回。
三、本院得心證之理由
（一）按票據法第22條第1項前段規定：「票據上之權利，對本
      票發票人，自到期日起算；見票即付之本票，自發票日起
      算，3年間不行使，因時效而消滅。」同法第120條第2項
      規定：「未載到期日者，視為見票即付。」又按時效完成
      後，債務人僅取得拒絕給付之抗辯權，債權人之債權並不
      因此消滅（最高法院96年度台上第1885號判決意旨參照）
      。
（二）查系爭本票之發票日為96年4月22日，且未記載到期日，
      屬見票即付之本票，有系爭本票在卷可參（見本院卷第17
      頁），是系爭本票債權請求權應至99年4月21日屆滿，然
      被告遲至110年始向本院聲請本票裁定，有系爭本票裁定
      在卷可參（見本院卷第6頁），可知系爭本票之債權請求
      權已逾3年之請求權時效。依上開規定，系爭本票債權請
      求權業已罹於時效，則原告起訴請求確認被告持有原告所
      簽發系爭本票債權請求權不存在，洵屬有據。
（三）被告固辯稱系爭本票未記載到期日，沒有時效問題等語。
      然被告此部分答辯顯然誤會本票未記載到期日之法律效果
      ，且被告亦未提出證據證明系爭本票有何時效中斷之情形
      ，是被告所辯，並不可採。
四、綜上所述，原告請求確認系爭本票債權請求權不存在，為有
    理由，應予准許。
五、本件事證已臻明確，兩造其餘主張陳述及所提之證據，經審
    酌均與本院前揭判斷無影響，毋庸一一論述，附此敘明。
六、訴訟費用負擔之依據：民事訴訟法第78條。並依職權確定訴
    送費用額如主文第2項所示。
中　　華　　民　　國　　111 　年　　4 　　月　　22　　日
                      中壢簡易庭  法  官  周仕弘
上判決正本係照原本作成。
如不服本判決，應於判決送達後20日內向本庭（臺灣桃園地方法
院中壢簡易庭）提出上訴狀。（須按他造當事人之人數附繕本）
。如委任律師提起上訴者，應一併編納上訴審裁判費。
中　　華　　民　　國　　111 　年　　4 　　月　　22　　日
                                  書記官  巫嘉芸
附表
發票人 發票日 票面金額 票據號碼 吳孟倫、余昆霖 96年4月22日 350萬元 WG0000000